高雄高等行政法院裁定
　　　　　　　　　　　　　93年度訴字第646號
　　　　　　　　　　　　　94.
原　　　告　優美營造有限公司
代　表　人　甲○○
訴訟代理人　丁○○
被　　　告　高雄市政府工務局下水道工程處
代　表　人　乙○○　處長
訴訟代理人　丙○○
　　　　　　戊○○
上列當事人間因採購事件，原告不服高雄市政府採購申訴委員會
中華民國93年6月16日93申001號申訴審議判斷，提起行政訴訟。
本院裁定如下︰
    主  文
原告之訴駁回。
訴訟費用由原告負擔。
　　理  由
一、按起訴不合程式或不備其他要件者，行政法院應以裁定駁回
    之，行政訴訟法第一百零七條第一項第十款定有明文。又「
    廠商對於機關依前條所為之通知，認為違反本法或不實者，
    得於接獲通知之次日起二十日內，以書面向該機關提出異議
    。廠商對前項異議之處理結果不服，或機關逾收受異議之次
    日起十五日內不為處理者，無論該案件是否逾公告金額，得
    於收受異議處理結果或期限屆滿之次日起十五日內，以書面
    向該管採購申訴審議委員會申訴。．．．第一項及第二項關
    於異議及申訴之處理，準用第六章之規定。」「廠商對於公
    告金額以上採購異議之處理結果不服．．．得於收到異議處
    理結果之次日起十五日內，依其屬中央機關或地方機關辦理
    之採購，以書面分別向主管機關、直轄市或縣（市）政府所
    設之採購申訴審議委員會申訴。．．．」「廠商誤向該管採
    購申訴審議委員會以外之機關申訴者，以該機關收受之日，
    視為提起申訴之日。」「申訴逾越法定期間或不合法定程式
    者，不予受理。但其情形可以補正者，應定期間命其補正；
    逾期不補正者，不予受理。」及「申訴事件有下列情形之一
    者，應提申訴會委員會議為不受理之決議：．．．二、申訴
    逾越法定期間者。」為政府採購法第一百零二條第一項、第
    二項、第四項、第七十六條第一項、第二項、第七十九條及
    採購申訴審議規則第十一條第二款分別定有明文。若逾越此
    十五日之不變期間而提起申訴，即為法所不許。
二、本件原告承攬被告「左營區○○路一帶排水改善工程」，被
    告認原告工程逾履約期限且落後進度達百分之十五以上，乃
    以民國（下同）九十三年一月十三日高市工水五字第○九三
    ○○○○五九六號函對原告終止契約，並於九十三年一月十
    六日以高市工水五字第○九三○○○○八八二號函通知原告
    ，將依政府採購法第一百零二條第三項規定，將原告公司名
    稱及相關情形刊登政府採購公報。原告不服，於九十三年一
    月二十七日提出異議，並於九十三年二月三日收受被告九十
    三年二月二日高市工水五字第○九三○○○一二一五號函覆
    異議處理結果，此有掛號函件收件回執影本附申訴審議卷可
    稽。計其提起申訴之期間，應自九十三年二月四日起算，至
    九十三年二月十八日（星期三）即已屆滿十五日。原告遲至
    九十三年三月十日向行政院公共工程委員會提出申訴書，經
    該會依政府採購法第八十六條第一項及第一百零二條第四項
    準用同法第七十六條第三項案移管轄之高雄市政府採購申訴
    審議委員會審理，此有申訴書加蓋行政院公共工程委員會總
    收文戳日期及該會九十三年三月十六日工程訴字第○九三○
    ○○九五一七○號函附原處分卷可憑，依政府採購法第七十
    六條第二項規定，視為原告於九十三年三月十日向高雄市政
    府採購申訴審議委員會提出申訴；惟因已在上述法定申訴期
    間之後，申訴審議判斷以其申訴已逾法定不變期間，不予受
    理，自無不合。
三、原告雖主張：原告收受被告於九十三年一月十三日以高市工
    水五字第○九三○○○○五九六號函後立即於九十三年一月
    十四日以九三（優美）字第○一一四號具函表示：「說明：
    一、有關本公司已多次函請貴處就本公司未付之工程款覓妥
    方案解決‧‧‧問題未解，在未獲回應前本公司已申報暫停
    施工因應。‧‧‧」而對被告之終止契約表示異議。嗣被告
    九十三年一月十六日高市工水五字第○九三○○○○八八二
    號函覆原告得於接獲契約終止之次日起二十日內，以書面向
    被告提出異議；原告於九十三年一月十九日收受後，即於九
    十三年一月二十七日以九三（優美）字第○一二七號函提出
    異議。至被告九十三年一月十九日高市工水五字第○九三○
    ○○○八二九號函，雖表示駁回原告之異議，然係針對原告
    九十三年一月十四日異議之函覆，且被告既以九十三年一月
    十六日高市工水五字第○九三○○○○八二八號函定二十日
    期間讓原告陳述意見，竟不待原告陳述即作成決定，違反行
    政自我拘束原則。縱認被告九十三年一月十九日高市工水五
    字第○九三○○○○八二九號函係駁回原告之異議處理結果
    ，然原告於九十三年一月二十七日既已具函陳述意見，即為
    表示不服之意思，並未逾越法定申訴期間，審議判斷以原告
    申訴逾期而不受理，顯有違誤等語，資為爭執。
四、惟按所謂行政處分，依訴願法第三條第一項規定，係指中央
    或地方機關就公法上具體事件所為之決定或其他公權力措施
    而對外直接發生法律效果之單方行政行為而言。又「人民之
    提起行政爭訟，惟對於中央或地方官署之行政處分，始得為
    之。‧‧‧是官署之行政處分，應惟基於公法關係為之，其
    基於私經濟之關係而為之意思表示或通知，僅能發生私法上
    之效果，自非行政處分。‧‧‧」改制前行政法院著有四十
    七年判字第四十三號判例可稽。又政府採購法具有公、私法
    混合性質，行政機關辦理採購與廠商因採購契約履約問題所
    生終止契約及沒收履約保證金之爭議，屬私權糾紛而非公法
    爭議；至通知廠商將列為不良廠商於政府採購公報部分，方
    係行政機關依政府採購法第一百零一條規定所為處分而屬公
    法事件（最高行政法院九十三年二月份庭長法官聯席會議決
    議參照）。經查，兩造間之採購糾紛，起始於被告九十三年
    一月十三日高市工水五字第○九三○○○○五九六號函知原
    告：「說明：本工程自九十二年九月下旬起至九十三年一月
    十日止，已逾三個月未施工，進度嚴重落後，．．．，經本
    處多次發函催促亦未進場施工，本處依契約第二十條第二項
    第二款之規定自九十三年一月十一日起辦理終止契約，除依
    契約第十五條規定辦理沒收履約保證金外，將違規事實移送
    主管機關懲戒並依採購法相關規定辦理。」，然觀上函內容
    ，核係被告以原告施工進度落後為由所為私法上終止契約及
    沒收履約保證金之意思表示；至所謂將違規事實移送主管機
    關懲戒並依採購法相關規定辦理等詞，無非將早就形諸於卷
    附之兩造訂立之採購契約第二十條第二項第二款之約款字面
    通知原告，核其性質，僅屬被告將來另有作為之預告，並未
    發生公法上法律效果，自非行政處分。是原告九十三年一月
    十四日以九三（優美）字第○一一四號函所為不同意被告上
    函之表示，僅止於對被告終止契約所為私法上爭執之範疇；
    被告復以九十三年一月十九日高市工水五字第○九三○○○
    ○八二九號函覆原告，則僅係重申其終止契約之理由，為單
    純之私法上觀念通知；二者均與所謂對行政處分提出異議及
    就公法事件所為異議處理結果無涉。及至被告以九十三年一
    月十六日高市工水五字第○九三○○○○八八二號函知原告
    ：「主旨：有關本處通知終止貴公司承攬『左營區○○路一
    帶排水改善』乙案，．．．說明：‧‧‧二、貴公司認為上
    開通知違反採購法或不實者，得於接獲契約終止通知之次日
    起二十日內，以書面向本處提出異議，如未提出異議，依採
    購法第一百零二條第三項規定，將貴公司名稱及相關情形刊
    登政府採購公報。」，始發生被告通知原告將列為不良廠商
    於政府採購公報之效果，此部分方屬被告依政府採購法第一
    百零一條規定所為處分而屬公法事件，此為原告所不爭執，
    復經被告訴訟代理人戊○○所是認（見本院九十四年四月十
    四日言詞辯論筆錄），是被告及審議判斷前認被告九十三年
    一月十三日高市工水五字第○九三○○○○五九六號函即為
    行政處分乙節，顯有誤會。因此，原告繼於九十三年一月二
    十七日以九三（優美）字第○一二七號函覆被告有關其無任
    何違反政府採購法之原因等語，方為不服被告九十三年一月
    十六日高市工水五字第○九三○○○○八八二號函有關將刊
    登政府採購公報之處分，而依政府採購法第一百零二條第一
    項規定提出之異議；嗣被告以九十三年二月二日高市工水五
    字第○九三○○○一二一五號函援引其九十三年一月十九日
    高市工水五字第○九三○○○○八二九號函文意旨函覆原告
    ，並教示救濟期間及途徑，則為被告依同法條規定所為之異
    議處理結果甚明。查原告係於九十三年二月三日收受被告九
    十三年二月二日高市工水五字第○九三○○○一二一五號函
    覆異議處理結果，此有掛號函件收件回執影本附申訴審議卷
    可稽。計其提起申訴之期間，應自九十三年二月四日起算，
    至九十三年二月十八日（星期三）即已屆滿十五日。原告遲
    至九十三年三月十日始提出申訴，已詳如前述，自已逾越法
    定期間。原告訴稱被告九十三年一月十九日高市工水五字第
    ○九三○○○○八二九號函始為被告有關刊登政府採購公報
    之異議處理結果，而原告九十三年一月二十七日以九三（優
    美）字第○一二七號函文，則為對被告異議處理結果表示不
    服，提出申訴，並未逾期云云，容有誤解，並不可取。
五、綜上所述，原告對於被告九十三年二月二日高市工水五字第
    ○九三○○○一二一五號函有關刊登政府採購公報處分之異
    議處理結果，未於政府採購法第一百零二條第二項所定期限
    內提出申訴，原告自不得對已形式確定之原處分提起行政爭
    訟，審議判斷以原告申訴逾期而不予受理，理由雖有不同，
    惟揆諸首揭法條規定，結論並無不合。原告復對之提起行政
    訴訟，顯非合法，應認其起訴不備其他要件，裁定駁回之。
    原告之訴既不合法而應予駁回，兩造實體上之主張，無庸審
    究，併此敘明。
六、依行政訴訟法第一百零七條第一項第十款、第一百零四條、
    民事訴訟法第九十五條、第七十八條，裁定如主文。
中　　華　　民　　國　　94　　年　 　4　　月　 28  　 日
                  第三庭審判長法  官　  江幸垠
                              法  官　  戴見草
                              法  官　  簡慧娟
以上正本係照原本作成。
如不服本裁定，應於裁定送達後10日內以書狀敘明理由，經本院
向最高行政法院提出抗告（須按對造人數附具繕本）；並應預繳
送達用掛號郵票6份（每份34元）。
中　　華　　民　　國　　94　　年　 　4　　月　 28  　 日
                              書記官    楊曜嘉
